【裁判字號】    98,交聲,1345
【裁判日期】    980611
【裁判案由】    違反道路交通管理處罰條例聲明異議
【裁判全文】
臺灣桃園地方法院交通事件裁定        98年度交聲字第1345號
原處分機關  交通部公路總局台北區監理所蘆洲監理站
異  議  人
即受處分人  甲○○
上列受處分人因違反道路交通管理處罰條例案件，對於交通部公
路總局台北區監理所蘆洲監理站民國94年5 月13日所為之北監蘆
裁字第裁46-C00000000號裁決書聲明異議，本院裁定如下：
    主  文
異議駁回。
    理  由
一、本件聲明異議意旨略以：交通部公路總局台北區監理所蘆洲
    監理站移送之車號EAA-529 號機車交通罰鍰乙案，經異議人
    即受處分人甲○○利用網際網路電子公路監理網資料查詢得
    知係為民國90年9 月8 日違規裁罰金額新台幣（下同）1,20
    0 元，依據行政罰法第27條規定：「行政罰之裁處權，因三
    年期間之經過而消滅。前項期間，自違反行政法上義務之行
    為終了時起算。」另行政罰法第45條第2 項規定：「行政罰
    之裁處時效，自本法施行之日起算」，又同法第46條規定：
    「本法自公布後一年施行」。按行政罰法係於94年2 月5 日
    公布，自95年2 月5 日施行，依前述規定，前項行政罰之裁
    處權應於98年2 月5 日消滅，故主張本案不生行政執行之效
    力，爰依法聲明異議，請求准予撤銷云云。
二、按行政罰法業於94年2 月5 日制訂公布，並自95年2 月5 日
    起施行，該法第5 條規定：「行為後法律或自治條例有變更
    者，適用行政機關最初裁處時之法律或自治條例。但裁處前
    之法律或自治條例有利於受處罰者，適用最有利於受處罰者
    之規定。」；而道路交通管理處罰條例所定罰鍰、吊扣或吊
    銷駕駛執照、記點等之裁罰，係屬行政罰法中所稱行政罰之
    性質，故有上開行政罰法第5 條規定之適用。又道路交通管
    理處罰條例第56條於94年2 月5 日經總統以華總一義字第09
    400017731 號令修正公布，且經行政院於94年7 月5 日以行
    政院院臺交字第0940029286號令發布定自94年9 月1 日施行
    ；查本件異議人行為後，原處分機關已於94年5 月13日以北
    監蘆裁字第裁46-C00000000號裁決書為處分，而原處分所依
    據之道路交通管理處罰條例第56條業於原處分成立後之94年
    9 月1 日方始修正施行，故依行政罰法第5 條之規定，自應
    適用行政機關最初裁處時之法律即修正前道路交通管理處罰
    條例第56條第1 項第1 款之規定論處，合先敘明。次按，受
    處分人不服主管機關所為之處罰，得於接到裁決書之翌日起
    20日內向管轄法院提出異議，交通法庭認聲明異議不合法律
    上之程式或其異議權已經喪失者，應以裁定駁回之，但其不
    合法律上之程式可補正者，應先定期命為補正，逾期不補正
    者，即予駁回，道路交通管理處罰條例第87條第1 項、道路
    交通案件處理辦法第18條分別定有明文。
三、經查：
  (一)車號EAA-529 號輕型機車於民國90年9 月8 日上午8 時22分
    許，在台北縣中和市○○路上，有「在禁止臨時停車處所停
    車」之違規行為，經台北縣政府警察局中和分局依據修正前
    道路交通管理處罰條例第56條第1 項第1 款以第裁46-C0000
    0000號通知單舉發，異議人未於舉發通知單所載應到案日期
    前繳納罰鍰，而經交通部公路總局台北區監理所蘆洲監理站
    於94年5 月13日以北監蘆裁字第裁46-C00000000號違反道路
    交通管理事件裁決「一、罰鍰新台幣1,200 元，罰鍰限於94
    年6 月12日前繳納。二、上開罰鍰逾期不繳納者：（一）自
    94年6 月13日起加倍罰鍰為新台幣2,400 元整，並限於94年
    6 月27日前繳納。（二）逾期仍不繳納者，依法移送強制執
    行。」之處罰在案，此有上開裁決書1 紙在卷可稽。此外，
    上開裁決書業於94年5 月20日送達至異議人當時設籍居住之
    「桃園縣桃園市○○路656 號5 樓之2 」（異議人迄今仍住
    該處），由社區管理員收受乙節，亦有原處分機關所提出上
    開裁決書送達證書影本1 紙及異議人之戶籍資料查詢結果1
    份可佐，足認異議人於上揭裁決書送達當時，係設籍居住上
    址無訛。
  (二)觀諸上開裁決書之送達日期（即94年5 月20日）及原處分機
    關於98年5 月21日收受本件聲明異議狀之日期可知，異議人
    於上開裁決書送達後即已得知原處分之結果。揆諸前揭法條
    規定，異議人倘不服裁決結果，至遲應於94年6 月9 日前聲
    明異議，始為合法，惟異議人竟遲至98年5 月21日始具狀提
    出聲明異議，此有原處分機關收文戳章日期附卷可佐。是以
    ，本件異議人之聲明異議，已逾法定期間，於法實有未合，
    應予駁回。
  (三)末按，違反道路交通管理處罰條例之行為經警開立舉發單，
    該舉發單僅屬交通主管機關據以裁罰之依據，並非交通主管
    機關所為之終局性裁罰處分，而行為人因交通違規遭開立舉
    發單後，迄至移送交通主管機關裁罰期間，道路交通管理處
    罰條例並未設有時效之規定，是雖94年2 月5 日立法公布，
    95年2 月5 日施行之行政罰法第27條規定：「行政罰之裁處
    權，因三年期間之經過而消滅」、「前項期間自違反行政法
    上義務之行為終了時起算」，但同法第45條第1 項、第2 項
    規定：「本法施行前違反行政法上義務之行為應受處罰而未
    經裁處，於本法施行後裁處者，除第15條、第16條、第18條
    第2 項、第20條及第22條規定外，均適用之」、「前項行政
    罰之裁處時效，自本法施行之日起算」，揆諸該條之立法意
    旨，係採不溯及既往原則，是該法施行前違反行政法上義務
    之行為應受處罰而未經裁處者，裁處權時效自該法施行之日
    起算。查上開違規情節係於90年9 月8 日上午8 時22分許為
    警查獲，而經警掣發舉發違反道路交通管理事件通知單後逕
    行舉發乙節，此觀諸原處分機關之對違反道路交通管理事件
    不符裁決聲明異議案件移送書「事實欄」及附件「違規查詢
    報表」之記載即明。準此，警察機關即舉發機關為本件舉發
    權之行使，並未逾道路交通管理處罰條例第90條規定之3 個
    月舉發權時效之規定，其舉發自屬合法，且就屬於行政罰領
    域之交通秩序罰而言，舉發通知單在受處分人未依法甘服繳
    納罰鍰前，並非終局性行政處分，性質上屬於暫時性行政處
    分，舉發機關製單移送處罰機關（即交通部公路總局台北區
    監理所蘆洲監理站）後，仍須以原處分機關所為上揭94年5
    月13日北監蘆裁字第裁46-C00000000號違反道路交通管理事
    件裁決書，始為終局性行政處分。此外，本件係行政罰法施
    行前之違規行為，且其違規裁罰時效，並無行政罰法第45條
    第1 項規定之除外情形，自有裁罰時效之適用，依同條第2
    項規定，原處分並無逾裁處權時效之情形自明。
  (四)又，修正前道路交通管理事件統一裁罰基準及處理細則第44
    條第1 項固規定：「違反道路交通管理事件行為人，未依規
    定自動繳納罰鍰，或未依規定到案聽候裁決，處罰機關應依
    基準表於舉發違反道路交通管理事件通知單送達且逾越應到
    案期限60日之3 個月內逕行裁決之」，該條文係主管機關即
    交通部與內政部為補充道路交通管理處罰條例漏未對處罰機
    關於受理違反道路交通管理事件裁決時效所為之補充性質行
    政命令，而該細則第44條第1 項亦未規定處罰機關違反上開
    「2 個月」期間之規定時有失權之效果，故解釋上該規定屬
    訓示之規定，端在促使各處罰機關儘速處理，以免形成積案
    ，導致無法達成交通管理之目的，並未謂違反上開規定即屬
    不能裁罰。是以，本件原處分機關未依上開細則規定於舉發
    單送達後2 個月內依基準表逕行裁罰，或有處分遲延或行政
    管理之缺失，惟依上開說明，原處分機關所作成之裁決處分
    仍屬合法有效。
三、據上論斷，應依道路交通管理處罰條例第87條第2 項，道路
    交通案件處理辦法第18條前段，裁定如主文。
中    華    民    國    98    年    6     月    11    日
                  交通法庭    法  官  胡芷瑜
以上正本證明與原本無異。
如不服本裁定，應於裁定送達後5 日內向本院提出抗告狀。
                              書記官  張懿昀
中    華    民    國    98    年    6     月    11    日


司法院資訊處製作；財團法人民間司法改革基金會備份。
